【裁判字號】    99,簡上,46
【裁判日期】    990609
【裁判案由】    詐欺
【裁判全文】
臺灣屏東地方法院刑事判決      99年度簡上字第46號
聲  請  人  臺灣屏東地方法院檢察署檢察官
上  訴  人
即  被 告  乙○○
上列上訴人因詐欺案件，不服本院簡易庭於中華民國99年1 月7
日所為之98年度簡字第2126號第一審判決（聲請簡易判決處刑案
號：98年度偵字第2416號），提起上訴，本院第二審合議庭判決
如下：
    主  文
上訴駁回。
    事  實
一、乙○○可預見一般取得他人金融帳戶使用之行徑，常與詐欺
    等財產犯罪所需有密切之關聯，可能係為掩飾不法犯行，避
    免有偵查犯罪權限之執法人員循線查緝，以確保犯罪所得之
    不法利益，並掩人耳目，竟仍以縱有人以其金融帳戶實施詐
    欺取財等財產犯罪，亦不違背其本意之幫助犯意，於民國97
    年10月間某日，在不詳地點，將其在第一銀行屏東分行開設
    之00000000000 號帳戶之存摺、金融卡、印章及密碼，均交
    與詐騙集團中姓名、年籍不詳之人使用。嗣該集團成員取得
    上開帳戶存摺、金融卡、印章及密碼後，遂意圖為自己不法
    之所有，於同年月11日17時24分許，撥打電話予甲○○，佯
    稱其為奇摩拍賣之賣家，因甲○○匯款作業有誤而設定成分
    期付款，需依其指示操作始得取消該設定云云，致甲○○陷
    於錯誤，先依其指示提領7 萬元後，再依指示至得以存款之
    ATM ，將該款項存入乙○○上開帳戶內，嗣甲○○察覺有異
    ，始知受騙。
二、案經彰化縣政府警察局和美分局移送臺灣彰化地方法院檢察
    署呈請臺灣高等法院檢察署令轉臺灣屏東地方法院檢察署檢
    察官偵查起訴。
    理  由
一、訊據被告乙○○固不否認其有開立上開帳戶之事實，惟矢口
    否認有將上開帳戶交與他人使用之犯行，先於偵查中辯稱：
    我是將該帳戶之存摺、金融卡、印章，放置在機車置物箱內
    ，在屏東市○○路遺失了，可能是置物箱沒有蓋才會遺失；
    嗣於本院審理時辯稱: 並未將印章遺失，印章現仍由母親保
    管，所以被告顯未買賣帳戶，且被告當時有固定收入，無庸
    出賣帳戶，將前述物品放在機車置物箱，是因為要領薪水比
    較方便云云。惟查：
(一)前揭犯罪事實，業據被害人甲○○於警詢與偵訊中指訴綦詳，
  復有被告乙○○上開帳戶之開戶資料、交易明細表各1 份附卷
  可稽。而被害人將被詐欺之金額匯入被告前述帳戶後，遭詐騙
  集團成員以提款卡跨行提款之方式領走前述款項等情，有第一
  商業銀行屏東分行98年2 月10日一屏東字第00032 號函附之被
  告帳戶交易明細表2 張可證，是被告是否遺失或交付開戶印鑑
  與詐騙集團成員，均與本案幫助詐騙行為無涉，可以認定。再
  被告既於偵查中自稱，將帳戶存摺、印鑑、提款卡放在置物箱
  ，領錢才方便等語，顯見其就置物箱內放置何種物品應知之甚
  詳，詎其於本院中改稱，印章未遺失，印章現仍由母親保管云
  云，是否可採，亦有可疑。又被告名下之本案帳戶於被害人匯
  款前已有7 個月無進出紀錄，於被害人匯入7 萬元前，帳戶餘
  額僅剩55元，有第一商業銀行屏東分行該帳戶之存款明細分類
  帳1 紙可證（見臺灣彰化地方法院檢察署98年度偵字第931 號
  卷第24頁），被告顯無經常使用本案帳戶之情形，是被告辯稱
  將存摺、提款卡放在置物箱，要領薪水比較方便云云，顯非可
  採。
(二)又自從事不法詐騙犯罪之行為人之角度審酌，渠等既知以他人
  之帳戶掩飾犯罪所得，應係聰明狡詐之徒，而非智商愚昧之人
  ，當知社會上一般正常之人如帳戶存摺、金融卡遭竊或遺失，
  為防止拾得或竊得之人盜領存款或將帳戶作為不法使用，必於
  發現後立即報警或向金融機構辦理掛失止付，而於原帳戶所有
  人掛失止付後，渠等即無法以拾得或竊得之存摺、金融卡提領
  該帳戶內之存款，渠等在此情形下，如仍以此帳戶作為渠等犯
  罪工具，則在渠等向被害人詐騙，並誘使被害人將款項轉入或
  匯入該帳戶後，卻又極有可能因帳戶所有人掛失止付而無法提
  領，則渠等大費周章從事於犯罪之行為，甘冒犯罪後遭追訴、
  處罰之風險，卻只能平白無故替原帳戶所有人匯入金錢，而無
  法得償其犯罪之目的，無異於為他人作嫁，此等損人不利己之
  舉，又豈是聰明狡詐之犯罪者所可能犯之錯誤，簡而言之，從
  事此等財產犯罪之行為人，若非確定該帳戶所有人不會去報警
  或掛失止付，以確定渠等能自由使用該帳戶轉帳、提款，渠等
  應不至於以該帳戶從事財產犯罪。再衡以本件被害人匯入款項
  至上開帳戶後，該筆款項隨即於當日即遭領取，更足見上揭行
  詐騙之人於向被害人行騙時，確有把握該帳戶不會被帳戶所有
  人掛失止付，而此等確信，在該帳戶係拾得或竊得之情形，實
  無發生之可能。足證上開帳戶並非遺失或遭竊，而係被告交予
  不法份子使用無訛。
(三)再者，至銀行開設帳戶，請領存摺之事，係針對個人身分之社
  會信用而予資金流通，具有強烈之屬人性，且今日一般人至郵
  局或銀行開設帳戶並非難事，苟非供洗錢或犯罪等不法目的，
  依一般經驗法則判斷，實無使用他人帳戶之必要，苟見他人不
  以自己名義申請開戶，反向不特定人拿取銀行帳戶使用，顯然
  與一般正當合法交易之情形有悖，衡情應對於該帳戶之是否為
  合法使用乙節，當有合理之懷疑，雖無具體事證可資證明被告
  有參與詐欺被害人財物之犯行，然其顯有幫助詐欺之不確定故
  意至明，本件事證已臻明確，被告犯行堪予認定。
二、按刑法上之幫助犯，係對於犯罪與正犯有共同之認識，而以
    幫助之意思，對於正犯資以助力，而未參與實施犯罪之行為
    者而言（最高法院75年度台上字第1509號、88年度台上字第
    1270號判決亦同此意旨）。是以，如未參與實施犯罪構成要
    件之行為，且係出於幫助之意思提供助力，即屬幫助犯，而
    非共同正犯。本件被告基於幫助之犯意，提供存款帳戶存摺
    、提款卡、密碼等物予詐騙集團，並供詐騙被害人使用，僅
    係參與犯罪構成要件以外之行為，在無證據證明被告係以正
    犯而非以幫助犯之犯意參與或被告有參與詐騙被害人或領取
    被害人匯入之款項等詐欺取財之犯罪構成要件之行為之情形
    下，應認其所為係幫助犯而非正犯之行為。核被告所為，係
    犯刑法第30條第1 項前段、刑法第339 條第1 項之幫助詐欺
    取財罪。被告幫助他人犯詐欺取財罪，為從犯，應依刑法第
    30條第2 項之規定，按正犯之刑減輕之。（另上開詐欺集團
    內之成員，就上開詐欺取財犯行間，均有犯意聯絡及行為分
    擔，均為共同正犯。惟因幫助係從犯，係從屬於正犯而成立
    ，刑法上既無「共同幫助」之情，當亦無「幫助共同」之可
    言，故主文無須為「幫助共同」之諭知（參酌司法院70年10
    月28日(70)廳刑一字第1104號刑事法律問題研究之研究意見
    ），附此敘明。）
三、原審審酌被告提供帳戶存摺等予詐欺集團，作為向社會大眾
    詐騙之工具，使行詐之人得以利用其之帳戶作為犯罪之用，
    增加被害人尋求救濟之困難，且造成檢警機關難以追查重大
    犯罪之實際行為人，且於犯後仍飾詞狡辯，犯後態度甚不佳
    ；然其提供之帳戶，犯罪所生危害僅造成1 名被害人新台幣
    70,000元之金錢損失，並非甚鉅，且其前無任何刑案紀錄，
    素行尚可等一切情狀，量處有期徒刑3 月，並諭知如易科罰
    金之折算標準，其認事用法，均稱妥適，被告前述辯解及上
    訴理由顯非可採。又被告犯後既未表達悔悟之意，復未與被
    害人達成和解，賠償損害，其請求為緩刑宣告，尚屬無據，
    附此敘明。
四、被告提供予詐欺集團之上開帳戶存摺、提款卡等物件，均非
    屬被告本件犯罪義務沒收之物，且皆未扣案，復無證據足證
    該等物件現尚未滅失，再者，依現今一般金融機構之約定，
    金融機構所發給之存摺、金融卡原則上約定屬金融機構所有
    ，況被告既係將該等物件交付予他人，縱使認該等物件皆原
    為被告所有，被告亦已處分轉讓予他人（被告與該他人間無
    共同正犯關係），該等物件是否仍屬被告所有，亦有疑問，
    斟酌上開帳戶業經相關機構列為犯罪帳戶，已無再為人利用
    之虞，相關物件亦已屬無用之物，為免日後執行之困擾，爰
    不予宣告沒收。
據上論斷，應依刑事訴訟法第455 條之1 第1 項、第3 項、第36
8 條，判決如主文。
本案經檢察官任亭到庭執行職務
中     華     民     國   99    年   6   月    9    日
                         刑事第五庭
                             審判長法  官     石家禎
                                   法  官     林家聖
                                   法  官     程士傑
以上正本證明與原本無異。
不得上訴。
中     華     民     國   99    年   6   月    9    日
                                   書記官      林鴻仁
附錄本判決論罪之法條：
中華民國刑法第339條第1項
（普通詐欺罪）
意圖為自己或第三人不法之所有，以詐術使人將本人或第三人之
物交付者，處5 年以下有期徒刑、拘役或科或併科1 千元以下罰
金。

司法院資訊處製作；財團法人民間司法改革基金會備份。
